臺灣高等法院花蓮分院刑事判決　　　　　　　　　　　九十年度上訴字第三一四號
　　上訴人即被告　甲○○
　　指定　辯護人　乙○○
右上訴人即被告因強盜等案件，不服臺灣臺東地方法院九十年度訴字第一九五號中華
民國九十年十一月十四日第一審判決（起訴案號：臺灣臺東地方法院檢察署九十年度
偵字第一二六九號），提起上訴，本院判決如左：
    主  文
原判決撤銷。
甲○○意圖為自己不法所有，結夥三人以上攜帶兇器，以強暴脅迫至使不能抗拒而取
他人之物，累犯，處有期徒刑柒年貳月。
被訴竊盜部分無罪。
    事  實
一、甲○○前因麻醉藥品管理條例案件，經臺灣苗栗地方法院判處有期徒刑六月確定
    ，於民國（下同）八十七年四月十三日易科罰金執行完畢。猶不知悔改，復基於
    意圖為自己不法所有之犯意聯絡，夥同另二名不詳姓名之成年男子（其中一人疑
    似為林柏維），攜帶兇器西瓜刀一把，搭乘車號ＩＶ－七八Ｏ三號紅色裕隆小客
    車（起訴書誤載為ＩＶ－七八Ｏ二號），於八十九年十二月五日凌晨一時五十分
    許，行經臺中縣大甲鎮○○○街六十三號前時，見曾郭麗玉獨自一人於路旁擦拭
    貨車車窗玻璃，認有機可乘，遂停車於後方，由甲○○假藉問路靠近，旋施強暴
    即拉住曾郭麗玉之左手，另一不詳姓名男子則抓住其右手，並持西瓜刀抵住其右
    腰部，另一名男子則於前方監視，甲○○隨即搜括曾郭麗玉左右口袋，並脅迫喝
    令：「不要亂叫，否則要妳命！」，致曾郭麗玉不能抗拒後，任其取走口袋內之
    現金新台幣（下同）一萬零一百元。三人得手後，旋即搭車揚長而去，並將上揭
    紅色裕隆小客車棄置在同鎮○○○路一百三十五公里標示處之高架橋下，嗣經曾
    郭麗玉記下作案車號後報警，而警方於八十九年十二月十三日尋獲該車並採獲六
    枚指紋比對，始循線查獲甲○○。
二、案經曾郭麗玉訴由臺中縣警察局大甲分局報告臺灣臺中地方法院檢察署呈請臺灣
    高等法院檢察署檢察長核轉臺灣臺東地方法院檢察署檢察官偵查起訴。
    理  由
一、訊之上訴人即被告（以下簡稱被告）甲○○矢口否認犯行，辯稱：當天伊在工廠
    上班，下班後就回家了，且當時伊有正常工作，收入穩定，沒有必要去搶；又凌
    晨一時五十分許，於黑暗中被害人又如何能辨認伊；車上指紋應該是伊搭朋友林
    明木（嗣改名為林柏維）所駕車輛而留下，並沒有作此事云云，然查：
（一）被告甲○○如何於上揭時地與另二名不詳姓名成年男子持西瓜刀迫使被害人曾
      郭麗玉不能抗拒，強取財物，又如何搭乘車號ＩＶ－七八Ｏ三號離去等情，業
      據被害人曾郭麗玉迭於警訊及檢察官偵查時指述甚詳；被害人曾郭麗玉並於警
      訊及檢察官偵查時三次詳加指認被告甲○○之彩色照片，確認係其行搶無訛（
      以上詳見第一０一三０號偵查卷第十八、二十、二十二、四十七、四十八頁）
      。觀之被害人三次指認之被告彩色照片十分清晰，其中二次尚係從三張不同人
      之照片中指認出被告，故被害人應無誤認可能。另在車號ＩＶ－七八Ｏ三號紅
      色裕隆小客車內所採獲之指紋，經送內政部警政署刑事警察局鑑驗比對檔案指
      紋，其中一枚編號五之指紋確屬被告甲○○所有，有刑事案件證物採驗紀錄表
      、內政部警政署刑事警察局鑑驗書及比對指紋卡各一份（詳上開偵查卷第二十
      九、三十、四十二頁）在卷可佐。是被告確有為前揭犯行，已甚明顯。
（二）又被告甲○○係於八十九年十二月四日十二時四十四分在信銘工業公司工作，
      至十二月五日凌晨零時三十五分後，即請事假離開等事實，亦據證人即信銘工
      業公司會計張晏萍證述明確（詳上開偵查卷第二十四頁），並有被告上下班考
      勤表影本（詳上開偵查卷第三十四頁）在卷可稽。足證被告所辯：十二月五日
      凌晨一時五十分，伊在工廠上班云云，顯為虛偽之詞不足採信。
（三）再信銘工業公司至行搶地點即臺中縣大甲鎮○○○街六十三號前，相距約十五
      點四公里，車程約二十分鐘，有警員陳景松製作之兩地相關位置圖一紙（詳第
      一二六九號偵查卷第十一頁）附卷可佐。是被告於該日（五日）凌晨零時三十
      五分下班離開，而於凌晨一時五十分至案發地點行搶，時間上亦未有扞格之處
      。
（四）被害人曾郭麗玉雖係於凌晨一時五十分黑夜之時遭搶，惟行搶處適有路燈照明
      ，有被害現場照片二幀（詳見第一０一三０號偵查卷第四十一頁）在卷可稽；
      並經被害人陳述甚詳（詳上開偵查卷第四十八頁）。再參以被告係先以問路為
      由靠近被害人，後始搜刮被害人身上財物，且被告又未以他物掩面，是被害人
      豈有不能辨識之理？故被告辯稱被害人在黑夜應無法辨認，或有所誤認云云，
      亦不足採。
（五）雖被害人曾郭麗玉在九十一年一月二十二日本院調查中，因案發時日過久（已
      逾一年以上）已無印象，而無法當庭指認被告是否為搶伊之人，惟被害人仍堅
      指其在警局指認照片上之人確係搶伊之人；酌之一般人之記憶均會隨時間消退
      ，被害人因時日過久而無印象，並無悖於常情，故此尚無從為被告有利之證明
      。
（六）綜合上情，本件事證已甚明確，被告犯行洵堪認定。
二、核被告甲○○所為，係犯刑法第三百三十條第一項之加重強盜罪。其與另二名不
    詳姓名成年男子三人間有犯意聯絡及行為分擔，皆為共同正犯。又被告甲○○前
    因麻醉藥品管理條例案件，經臺灣苗栗地方法院判處有期徒刑六月確定，於八十
    七年四月十三日易科罰金執行完畢，有臺灣高等法院被告全國前案紀錄表乙份在
    卷可按，其於有期徒刑執行完畢後，五年以內再犯本案之罪，為累犯，依法加重
    其刑。原審對被告論罪科刑，固非無見。惟懲治盜匪條例業於九十一年一月三十
    日廢止，刑法第三百三十條第一項關於加重強盜罪之規定，亦於同日修正公布（
    均自同年二月一日起分別失效、生效），被告行為後之法律既已有所變更，原判
    決未及依刑法第二條第一項之規定為法律之比較適用，應認有判決適用法則不當
    之違法。又依刑法第二條第一項規定，並參酌最高法院二十五年上字第二六七號
    、二十八年上字第二三九七號、五十一年台上字第二一七九號判例意旨，自應就
    被告行為時有效之懲治盜匪條例與裁判時之修正後刑法比較適用。比較被告行為
    時法即懲治盜匪條例，及裁判時法即上開修正公布之刑法第三百三十條第一項刑
    度，以適用裁判時法即後一法律規定有利於被告，自應適用該法律裁判。被告提
    起上訴否認犯行，雖無可取；惟原判決既有可議，本院自仍應予以撤銷改判。爰
    審酌被告有施用毒品等前科，素行不良，為貪圖不法利益，竟持刀強盜、所得財
    物達一萬餘元，嚴重危害社會治安及犯罪後並無悔意之態度等一切情狀，量處如
    主文第二項所示之刑。另犯罪所用之西瓜刀一把，並無證據為被告及其共犯所有
    ，亦非違禁物，是不予宣告沒收。
四、公訴意旨另以被告於八十九年十二月二日十九時許，在臺中縣大甲鎮○○里○○
    路○段一九Ｏ號前方，竊取陳滄瑞所有之ＩＶ－七八Ｏ三號紅色裕隆小客車，因
    認其另涉犯刑法第三百二十條第一項之竊盜罪嫌云云。惟按犯罪事實應依證據認
    定之，無證據不得推定其犯罪事實，刑事訴訟法第一百五十四條定有明文；又認
    定不利於被告之事實，須依積極證據，苟積極證據不足為不利於被告事實之認定
    時，即應為有利於被告之認定，更不必有何有利之證據，最高法院三十年上字第
    八一六號著有判例可資參照。公訴意旨認定被告有竊盜罪嫌，無非以上揭小客車
    留有被告指紋三枚為其論據。訊之被告堅決否認有上開犯行，辯稱：車上指紋，
    係朋友林明木（嗣改名為林柏維）駕駛該車載伊時所留下等語。經查：汽車上之
    指紋僅能證明被告曾經乘坐該車，若無其他補強證據，尚無法即遽以推論該車係
    被告竊取。況於遭竊之車上所採集編號五號指紋雖屬被告所有（公訴人誤認編號
    一、二指紋亦係被告所有），然該指紋採集處所係在該車「右後車窗內側玻璃」
    （詳刑事案件證物採驗紀錄表），並非採自駕駛座附近。是被告辯稱伊未竊盜該
    車，指紋係搭乘該車時所留一節，尚非虛言。此外，復查無其他積極證據，足以
    證明被告確有公訴意旨所指之竊盜犯行。被告此部分犯罪尚屬不能證明，衡諸首
    開法條及判例要旨，自應為其無罪之諭知（原判決不另為無罪之諭知，亦有不當
    ）。
五、另被告在本院辯稱駕駛遭竊汽車載伊之人係林明木（嗣改名為林柏維），雖該證
    人經本院囑託臺灣苗栗地方法院傳拘無著，而無從調查是否屬實，本院自難遽認
    其為強盜部分之共犯。惟如依被告所述，該證人極有可能為本件竊盜之行為人及
    強盜之共犯，應由檢察官依法偵辦，附此敘明。
據上論斷，應依刑事訴訟法第三百六十九條第一項前段、第三百六十四條、第二百九
十九條第一項前段、第三百零一條第一項，刑法刑法第二條第一項前段、第二十八條
、第三百三十條第一項、第四十七條，判決如主文。
本案經檢察官翟光軍到庭執行職務。
中      華      民      國    九十一    年      八      月    二十六    日
                                    審判長法官  吳鴻章
                                          法官  黃永祥
                                          法官  林德盛
右正本證明與原本無異。
如不服本判決，應於送達後十日內，向本院提出上訴狀。其未敘述理由者，並應於提
出上訴狀後十日內向本院補提理由狀(須附繕本)。
                                        書記官  劉夢蕾
中      華      民      國    九十一    年      八      月    二十六    日
附錄本案論罪科刑法條全文
刑法第三百三十條
犯強盜罪而有第三百二十一條第一項各款情形之一者，處七年以上有期徒刑。
前項之未遂犯罰之。
刑法第三百二十一條
犯竊盜罪而有左列情形之一者，處六月以上、五年以下有期徒刑：
一  於夜間侵入住宅或有人居住之建築物、船艦或隱匿其內而犯之者。
二  毀越門扇、牆垣或其他安全設備而犯之者。
三  攜帶兇器而犯之者。
四  結夥三人以上而犯之者。
五  乘火災、水災或其他災害之際而犯之者。
六  在車站或埠頭而犯之者。
前項之未遂犯罰之。
